【裁判字號】    92,易緝,127
【裁判日期】    920917
【裁判案由】    贓物等
【裁判全文】
臺灣臺北地方法院刑事判決                        九十二年度易緝字第一二七號
    公  訴  人  臺灣臺北地方法院檢察署檢察官
    被      告  丁○○
           原名蕭利國）男  .
右列被告因贓物等案件，經檢察官聲請簡易判決處刑（八十九年度偵字第二九六五號
、第九五八五號、第一二四三０號），本院受理後（九十一年簡字第八九號）認不宜
逕以簡易判決處刑，改依通常程序審理，判決如左：
    主  文
丁○○共同行使偽造私文書，足以生損害於他人，處有期徒刑拾月，扣案變造之「游
萬生」
片壹張、買賣契約書上偽造「游萬生」署押壹枚均沒收；又共同變造
損害於公眾及他人，處有期徒刑月，扣案變造「乙○○」之中華民國交通部製發汽
車駕駛執照貳張（分別為普通小型車、重型機車駕駛執照各壹張）上張著銘之照片貳
張、變造「丙○○」之
，扣案變造之「游萬生」
上所貼丁○○之照片壹張、買賣契約書上偽造「游萬生」署押壹枚、變造「乙○○」
之中華民國交通部製發汽車駕駛執照貳張（分別為普通小型車、重型機車駕駛執照各
壹張）上張著銘之照片貳張、變造「丙○○」之
沒收。
    事  實
一、丁○○（原名蕭利國，民國九十年五月二日改名）、張著銘（本院已經審結，現
    正上訴臺灣高等法院中）為朋友關係，丁○○於八十八年十二月間某日在不詳地
    點（按於本院調查時丁○○供稱已經忘記於何地拾獲，故無法查知拾獲之地）拾
    獲「張凱成」所遺失之
    十二月）間某日，在臺北市○○路某處，拾獲「游萬生」所遺失之
    張著銘、丁○○二人竟意圖為自己不法之所有，分別加以侵占入己。嗣張著銘、
    丁○○為掩飾身分竟基於共同之犯意聯絡與行為分擔，於拾獲後約二日，丁○○
    自張著銘處取得張著銘之照片一張後，由丁○○在臺北市○○路二五０號三樓住
    處，接續將「游萬生」之
    博文之照片加以變造，足生損害於游萬生、張凱成及戶政機關對於
    正確性。
二、丁○○、張著銘均明知停放在臺北市○○路、汕頭街口附近車牌號碼ＧＩＸ─０
    二五號（引擎號碼四ＶＰ一○一三九三號）之重型機車（按係葉淑惠所有於八十
    八年十月十三日八時許，在臺北縣板橋市○○路○段二六八號前失竊之機車）及
    張智榮所有未懸掛車牌（原車牌號碼：ＨＳＦ─一四六號，檢察官誤載為ＨＳＦ
    ─一四七號，引擎號碼四ＨＰ─六○六四一七號）之重型機車（按係張智榮於八
    十八年十月十二日凌晨三時許，在臺北縣板橋市○○路二九一巷二弄四號前所失
    竊）均非其等所有，乃係不詳姓名者竊取後放置該處，竟基於意圖為自己不法之
    所有之犯意聯絡，由張著銘從報章上分類小廣告上查知李鴻麟可收購報廢之機車
    ，即由張著銘撥打以變造之「游萬生」
    為0000000000號行動電話（張著銘行使偽造文書、詐欺取財等犯行已
    經審結，此部分犯行不在共同犯意聯絡內），於八十八年十二月二十八日二十時
    許與李鴻麟洽詢有關出售報廢機車之事，並約定於八十八年十二月三十日十九時
    許，在臺北市○○路○段麥當勞速食店前見面，屆時張著銘與丁○○依約前往與
    李鴻麟見面，並引領李鴻麟至上址機車置放處查看機車，經討價還價後，不知情
    之李鴻麟同意以新台幣（下同）九千元購買三部機車（按除前二部機車外，尚有
    一部係張著銘之前妻陳孝芳所有，車號為ＡＶＣ─九四九號之機車，此部分業經
    陳孝芳同意出售故不構成犯罪），張著銘、丁○○於交易前並分別出示經變造之
    前開「游萬生」、「張凱成」之
    李鴻麟為能證明機車來源及向主管機關申報過戶之用，要求簽立買賣契約書，張
    著銘、丁○○為能順利出售機車，基於行使偽造文書之犯意聯絡，由張著銘在買
    賣契約書之買受人欄上偽造「游萬生」之署押一枚，偽造買賣契約書一紙，交予
    李鴻麟而行使，李鴻麟於完成前開手續後先交付定金四千五百元，張著銘、丁○○始將停放於上址車號為ＧＩＸ─０二五號及未懸掛車牌（車牌號碼為：ＨＳＦ
    ─一四六號）之重型機車交付予李鴻麟而竊取之。嗣李鴻麟依車號查詢後，發覺
    所購入之機車係他人所失竊之贓車，隨即向臺北市政府警察局萬華分局報案，並
    於八十九年一月一日二十二時三十分許，以交付尾款為由再約張著銘、丁○○在
    臺北市○○路加油站前見面，二人準時赴約，適為在場埋伏之警員發覺，上前盤
    查，張著銘、丁○○承前犯意，分別出示變造之「游萬生」、「張凱成」
    而行使，均足以生損害於游萬生、張凱成及戶政機關對戶政管理之正確性；警員
    以張著銘、丁○○涉犯竊盜等罪嫌，欲帶二人回警局訊問時，丁○○乘隙逃逸，
    但警方仍扣得車牌號碼ＧＩＸ─０二五號（引擎號碼四ＶＰ一○一三九三號）、
    引擎號碼四ＨＰ─六○六四一七號之機車二部、變造之游萬生、張凱成
    一張。
三、丁○○另意圖為自己不法之所有，於八十九年一月二十六日前某時（按此為查獲
    之時間，丁○○於調查時已經不記得何時拾獲），在臺北市青年公園對面堤防拾
    獲一只皮包，內有「乙○○」之中華民國交通部製發汽車駕駛執照二張（下稱汽
    機車駕駛執照，按分別為普通小型車、重型機車各一張）及「丙○○」之
    一張，竟加以侵占入己。嗣與張著銘基於共同變造特種文書之概括犯意聯絡，丁○○自張著銘處取得張著銘之照片二張後，由丁○○於不詳時間（按丁○○於本
    院調查中已不記得變造時間）在其前開莒光路二五０號三樓住處，連續將「乙○○」之駕駛執照貼上張著銘之照片及「丙○○」之
    變造，均足生損害於「乙○○」、「丙○○」及公路監理、戶政機關對駕駛人及
    戶政管理之正確性。嗣張著銘因持偽造之新台幣一仟元紙幣二十一張（號碼：Ｃ
    Ｓ二三四七八五ＦＵ二張、ＤＱ０八七六一四ＪＺ九張、ＤＱ五八三一四０ＡＶ
    十張），向甲○○所經營之「通訊時代」訂購國際牌ＧＤ─九０型號之行動電話
    二支，並約定在臺北市○○路一一七號「碧園旅社」一樓前交貨，嗣於完成交易
    後，甲○○發覺張著銘所交付之貨款為偽幣後，隨即向警方報案，警方循線於八
    十九年一月二十六日二十一時三十分許在臺北市○○路一一七號「碧園旅社」五
    ０一室內查獲丁○○、洪承佑二人，並扣得貼有張著銘照片之變造「乙○○」駕
    駛執照二張、上貼有丁○○照片之變造「丙○○」
    元紙幣二十一張，始查獲上情。
四、案經臺北市政府警察局萬華、中正第二分局分別報請臺灣臺北地方法院檢察署檢
    察官聲請簡易判決處刑，經本院改依通常程序審理。
    理  由
一、訊據被告丁○○對於右揭侵占遺失物、變造
    私文書、竊盜等犯行均坦承不諱。被告丁○○右揭犯行，有：
（一）、同案被告張著銘偵查中自承：「游萬生之
        臺北市○○路檢到的」、「然後『小陳』．，他向我拿相片，我一時好奇就
        把相片交給他貼在游萬生的
        見八十九年度偵字第七六六號卷第五十六頁背面）可證，
        造貼上被告張著銘、丁○○之照片之事亦經證人游萬生於警訊、偵查及本院
        調查時、張凱成於偵查中（八十九年度偵字第七六六號卷）結證明確，復有
        變造後「游萬生」、「張凱成」
（二）、被告丁○○、張著銘使用變造「游萬生」、「張凱成」之
        重型機車、偽造「游萬生」買賣契約書等犯行，亦經同案被告張著銘於偵查
        中供承：「因為害怕刑責所以冒用游萬生之
        是我太太的，另二台是蕭（博文）樓下的」等語（偵卷第二九六五號卷第一
        五三頁）明確，復有證人從事機車買賣之商人李鴻麟於警訊、偵查及本院調
        查中所證稱：其係於八十八年十二月三十日晚上十九時許在南昌路向「游萬
        生」（被告張著銘冒名）購得一無號牌之重型機車，隨即「游萬生」又帶其
        去汕頭街一三四號購買另外一部重機車ＧＩＸ─０二五號，「游萬生」稱該
        車是其所有要賣六千元，另有一部無號牌之重型機車是和「游萬生」隨行之
        友人，該人自稱係「張凱成」並提出
        出售，其向被告等人購得之重型機車未取得行車執照，但該二人曾提出「游
        萬生」、「張凱成」
        一紙，三台機車以九千元買入，其先支付訂金四千五百元，由「游萬生」收
        取，警方在臺北市○○路加油站等候，「游萬生」與另一男子依約前來，當
        時由警方要求「游萬生」及其友人出示證件，二人均有出示證件等語可按。
        車牌號碼ＧＩＸ─０二五號（引擎號碼四ＶＰ一○一三九三號）之重型機車
        係葉淑惠所有於八十八年十月十三日八時許，在臺北縣板橋市○○路○段二
        六八號前失竊之機車、未懸掛車牌（車牌號碼：ＨＳＦ─一四六號、引擎號
        碼四ＨＰ─六○六四一七號）之重型機車係張智榮於八十八年十月十二日凌
        晨三時許，在臺北縣板橋市○○路二九一巷二弄四號前失竊之機車，亦有證
        人葉淑惠、張智榮於警訊中之證詞可證，被告等為警查獲時均曾出示變造之
        定當時有先查他們的證件才帶回派出所」等語明確，並有臺北市政府警察局
        萬華分局贓證物認領保管收據二紙、車輛竊盜、車牌失竊資料個別查詢報表
        、車籍作業系統查詢認可資料、偽造之買賣契約書各一紙（見偵字第七六六
        號卷第二十三頁）在卷可按。
（三）、被告丁○○侵占「乙○○」所遺失之汽車駕駛執照二張（按分別為普通小型
        車、重型機車各一張）、「丙○○」
        正皇」之汽車駕駛執照二張及「丙○○」
        之自白外，並有卷附內政部警政署刑事警察局鑑驗通知書（丙○○
        分，九十一年六月十日刑鑑字第一三六五四五號）、臺北市監理處九十一年
        六月二十一日北市監二字第０九一三六五五五六００號函及函附汽（機）車
        駕駛人審驗暨各項異動登記書一紙可證，且有警方於八十九年一月二十六日
        二十一時三十分許在被告張著銘承租臺北市○○路一一七號「碧園旅社」五
        ０一室內查扣貼有張著銘照片之變造「乙○○」之駕駛執照二張、貼有丁○○照片之變造「丙○○」
        有前揭輔助證據可資證明，事證明確，犯行堪以認定，應依法論科。
二、核被告丁○○所為，係犯刑法第三百三十七條侵占遺失物罪、第二百十六條、第
    二百十二條行使變造特種文書罪、第二百十條行使偽造私文書罪、第三百二十條
    第一項竊盜罪、第二百十二條變造特種文書罪。被告丁○○變造「張凱成」之身
    分證後進而行使、其變造之低度行為應為行使之高度行為所吸收，另偽造「游萬
    生」之署押後用以偽造買賣契約書，其偽造署押之行為係偽造私文書之部分行為
    ，又偽造前開買賣契約書後進而行使，偽造私文書之低度行為亦應為行使之高度
    行為所吸收，均不另論罪。檢察官於聲請簡易判決處刑書事實欄中雖載明被告丁○○如前事實欄三、中侵占遺失物、變造特種文書犯行，惟於證據並所犯法條中
    就此部分未論被告丁○○另涉犯刑法第三百三十七條侵占遺失物罪、第二百十二
    條變造特種文書罪，則有未洽。被告丁○○、張著銘間就變造「游萬生」之身分
    證、行使偽造買賣契約書、竊取機車、變造「乙○○」之汽機車駕駛執照等犯行
    間，具有犯意聯絡及行為分擔，為共同正犯。被告丁○○先後多次行使變造「張
    凱成」
    ，方法相同，觸犯構成要件相同之罪名，顯係基於概括犯意為之，為連續犯，依
    刑法第五十六條之規定，應以行使變造特種文書、變造特種文書一罪論，並加重
    其刑。被告丁○○所犯行使變造「張凱成」
    契約書）、竊盜罪間及侵占「乙○○」、「丙○○」所遺失之
    正皇」、「丙○○」
    之規定以較重之行使偽造私文書罪、變造特種文書罪論處；被告丁○○所犯行使
    偽造私文書罪、變造「乙○○」汽機車駕駛執照、「丙○○」
    意各別，行為互殊，應予分論併罰。爰審酌被告丁○○為圖得不法利益而犯罪，
    其行使變造
    態度良好，已有悔改之意等一切情狀，分別量處如主文所示之刑，並定其應執行
    刑，以資懲儆。扣案變造之「游萬生」
    「張凱成」
    丁○○之照片一張、變造「乙○○」駕駛執照上張著銘之照片二張，均係供被告
    丁○○、張著銘犯罪所用之物，為被告等所有均據其等供明在卷，應依刑法第三
    十八條第一項第二款沒收；買賣契約書上偽造「游萬生」署押一枚應依刑法第二
    百十九條之規定沒收。
據上論斷，應依刑事訴訟法第四百五十二條、第二百九十九條第一項前段，刑法第二
十八條、第二百十六條、第二百十條、第二百十二條、第三百二十條第一項、第三百
三十七條、第五十五條、第五十一條第五款、第二百十九條、第三十八條第一項第二
款，罰金罰鍰提高標準條例第一條前段，判決如主文。
本案經檢察官楊朝森到庭執行職務
中    華    民    國      九十二      年      九        月     十七    日
                                      臺灣臺北地方法院刑事第十四庭
                                          法  官  王  綽  光
右正本證明與原本無異。
如不服本判決，應於判決送達後十日內向本院提出上訴狀（應抄附繕本）。告訴人或
被害人如對於本判決不服者，應具備理由請求檢察官上訴，其上訴期間之計算係以檢
察官收受判決正本之日期為準。
                                          書記官  潘  惠  梅
中    華    民    國      九十二      年      九        月    十八      日
附錄論罪科刑法條：
刑法第二百一十條
 (偽造變造私文書罪)
偽造、變造私文書，足以生損害於公眾或他人者，處五年以下有期徒刑。
刑法第二百一十二條
 (偽造變造特種文書罪)
偽造、變造護照、旅券、免許證、特許證及關於品行、能力服務或其他相類之證書、
介紹書，足以生損害於公眾或他人者，處一年以下有期徒刑、拘役或三百元以下罰金
。


司法院資訊處製作；財團法人民間司法改革基金會備份。
